臺灣高等法院高雄分院刑事判決　　　　 95年度上易字第861號
上　訴　人
即　被　告　甲○○
上列上訴人因違反保護令罪等案件，不服臺灣高雄地方法院95年
度易字第1212號中華民國95年10月5 日第一審判決（起訴案號：
臺灣高雄地方法院檢察署95年度偵字第4621號），提起上訴，本
院判決如下：
    主  文
上訴駁回。
甲○○緩刑貳年，緩刑期內付保護管束。
    事  實
一、甲○○與乙○○係夫妻關係（現已離婚），2 人有家庭暴力
    防治法第3 條第1 款所定家庭成員關係。甲○○於民國（下
    同）94年間，曾因違反家庭暴力防治法案件，經臺灣高雄地
    方法院於94年11月23日，裁定核發94年度家護字第1619號事
    通常保護令：命令甲○○不得對乙○○實施身體或精神上不
    法侵害之行為，亦不得直接或間接對乙○○為騷擾行為。詎
    甲○○於收受上開保護令而知悉其內容後，仍基於違反保護
    令之概括犯意，於保護期間內，連續於下列時、地為違反保
    護令之行為：(一)於95年1 月31日下午4 時20分許，在其高雄
    市○○區○○路52巷3 弄17號住處內，因向乙○○質疑為何
    離家出走一事，與其發生爭執並大聲對其叫罵，以此方式對
    乙○○實施精神上不法侵害，並予以騷擾。(二)於95年2 月15
    日上午8 時38分許，在高雄市小港區某處，以其門號000000
    0000號手機，傳送內容為「婊子無情戲無意這早千古不變的
    道理，謝謝你，我阿安一定會記取這兩年的教訓，從今我不
    會再對你乙○○仁慈，是你逼我上粱山，我不會再掉眼淚，
    我不會再退半步，我是你的老公你一再害我，我要你父母親
    也嚐試這個滋味」之簡訊至乙○○門號0000000000號之手機
    內，而以此方式再度對乙○○施以精神上不法侵害及騷擾。
二、案經乙○○訴由高雄市政府警察局小港分局報請臺灣高雄地
    方法院檢察署檢察官聲請簡易判決處刑，經臺灣高雄地方法
    改依通常程序審理。
    理  由
甲、程序方面
　　按被告以外之人於審判外之言詞或書面陳述，除法律有規定
  　者外，不得作為證據；又被告以外之人於審判外之陳述，雖
    不符刑事訴訟法第159 條之1 至第159 條之4 之規定，而經
    當事人於審判程序同意作為證據，法院審酌該言詞陳述或書
    面陳述作成時之情況，認為適當者，亦得為證據；另當事人
    、代理人或辯護人於法院調查證據時，知有第159 條第1 項
    不得為證據之情形，而未於言詞辯論終結前聲明異議者，視
    為有前項之同意，刑事訴訟法第159 條第1 項、第159 條之
    5 分別定有明文。本件檢察官及被告於本院準備程序時，就
    原審判決所引用各項證據（含傳聞證據、非傳聞證據及符合
    法定傳聞法則例外之證據）之證據能力均明示同意有證據能
    力（見本院卷第24頁），且於本院言詞辯論終結前，檢察官
    及被告對於卷附具有傳聞證據性質之證據，既均已知其情，
    均未聲明異議，本院認該具有傳聞證據性質之證據，並無任
    何違法取證之不適當情形，以之作為證據使用係屬適當，自
    得採為認定被告犯罪事實之證據。
乙、實體方面
壹、有罪部分：
一、上揭事實，業據上訴人即被告甲○○（下稱被告）於本院審
    理時坦承不諱，核與告訴人乙○○於警詢及檢察官偵查中證
    述之情節相符；復經證人萬建生、陳文章及陳豔彰於偵查中
    到庭證稱：曾於95年1 月31日下午4 時20分許，聽到被告與
    告訴人在住處外面的騎樓發生爭吵，爭吵的內容沒有注意聽
    ，只知道吵的很大聲，被告罵的很大聲等語明確（見偵卷第
    30、31頁）；且有原審法院核發之94年度家護字第1619號民
    事通常保護令裁定影本1 份附卷可參（見警卷第10、11頁）
    。再經證人即家暴中心社工張雅琪於偵查中到庭證稱：曾在
    告訴人之手機內，看到門號0000000000手機所傳上開內容之
    簡訊等語明確（見偵卷第32頁），復有張雅琪繕打上開簡訊
    內容1 紙存卷可參（見偵卷第33頁）；另檢察官於偵查中傳
    訊告訴人到庭，經當庭勘驗其手機簡訊，確與張雅琪繕打文
    字內容相符等情，亦有勘驗筆錄1 紙在卷可稽（見偵卷第42
    頁），足認被告上開自白尚與事實相符，自可採為認定事實
    之依據。被告上開違反保護令之犯行事證明確，堪以認定。
二、論罪科刑部分：
  (一)按行為後法律有變更者，適用行為時之法律，但行為後之法
    律有利於行為人者，適用最有利於行為人之法律，係為現行
    刑法第2 條第1 項所明文。此條規定乃與刑法第1 條罪刑法
    定主義契合，係規範行為後法律變更所生新舊法律比較適用
    之準據法，並無新舊法比較之問題，應一律適用裁判時之現
    行刑法第2 條規定以決定適用之刑罰法律，先予辨明。又本
    次刑法修正之比較新舊法，應就罪刑有關之共犯、未遂犯、
    想像競合犯、牽連犯、連續犯、結合犯，以及累犯加重、自
    首減輕暨其他法定加減原因（如身分加減）與加減例等一切
    情形，綜其全部罪刑之結果而為比較；且易科罰金之折算標
    準，新法施行後，亦應依新法第2 條第1 項之規定，適用最
    有利於行為人之法律，最高法院95年度第8 次刑庭會議決議
    可資參照。查被告行為後，如附表所示之法律業經修正，並
    均於95年7 月1 日起生效施行，而經依上揭意旨比較結果，
    本院裁判時之法律並無較有利於行為人，揆諸上揭說明，自
    應適用行為時之法律以為論處。
  (二)按家庭暴力防治法所稱家庭暴力者，謂家庭成員間實施身體
    或精神上不法侵害之行為；所謂騷擾者，謂任何打擾、警告
    、嘲弄或辱罵他人之言語、動作或製造使人心生畏怖情境之
    行為，家庭暴力防治法第2 條第1 項、第2 項分別定有明文
    。本件被告僅因細故即與告訴人發生爭吵，並大聲對其叫罵
    ，嗣所發送之上開簡訊內容，又將告訴人比擬為婊子，並稱
    不會再對告訴人仁慈，已遭告訴人逼上梁山，並要告訴人父
    母親嘗試被害滋味等語，自均使告訴人精神上受有侵害，亦
    核與上開騷擾之定義相符。是被告上開所為，係違反家庭暴
    力防治法第50條第1 款、第2 款之違反法院所為之禁止實施
    家庭暴力及直接騷擾行為之民事通常保護令罪。被告一行為
    雖違反家庭暴力防治法第50條之第1 款、第2 款，仍僅屬單
    純一罪。被告先後2 次違反保護令罪之犯行，時間緊接，行
    為相同，顯係基於概括犯意而為，為連續犯，應依修正前刑
    法第56條之規定，以一罪論，並加重其刑。
三、原審認被告此部分事證明確，因而適用家庭暴力防治法第50
    條第1 款、第2 款，刑法第2 條第1 項前段、第11條前段、
    修正前刑法第56條、第41條第1 項前段，修正前罰金罰鍰提
    高標準條例第2 條之規定，並審酌被告身為告訴人之夫，本
    應理性循適法管道解決夫妻問題，惟卻因細故即與告訴人發
    生爭吵，並大聲對其叫罵，復又發送上開內容簡訊騷擾告訴
    人，行為甚有不當，暨其犯後態度等一切情狀，量處有期徒
    刑3 月，並諭知如易科罰金，以銀元300 元即新臺幣900 元
    折算1 日。經核原判決認事用法均無不合，量刑亦屬允當。
    被告上訴意旨認原審量刑過重云云，指摘原判決不當，為無
    理由，應予駁回。又被告於88年間固曾因犯竊盜罪，經宣告
    有期徒刑5 月，惟其於89年3 月21日執行完畢後，5 年內未
    曾因故意犯罪受有期徒刑以上刑之宣告，有臺灣高等法院被
    告前案紀錄表附卷可按，其一時失慮致觸刑章，犯後於本院
    審理時一再坦承犯行，深知悔悟，又已與被害人乙○○離婚
    ，其父侯棋龍為極重度殘障人士，其子侯明宏正就讀高中2
    年級，有中華民國身心障礙手冊、高雄縣立福誠高中成績通
    知單各1 份附卷足按（見本院卷第39、40頁），尚賴被告扶
    養，其再受本件偵審程序及科刑宣告之教訓，當知警惕，應
    無再犯之虞，本院認其上開所宣告之刑，以暫不執行為適當
    ，爰併宣告緩刑2 年，並依法為緩刑期內交付保護管束之諭
    知，以啟自新。
貳、不另為無罪諭知部分
一、公訴意旨另以：甲○○於收受上開民事通常保護令裁定，知
    悉保護令之內容後，仍基於違反保護令之概括犯意，先後於
    ：(一)95年1 月31日16時20分許，在其高雄市○○區○○路52
    巷3 弄17號住處內，與乙○○發生爭吵，進而出手推擠乙○
    ○左肩手術後之傷口，並出言對乙○○恫稱：「要讓妳死、
    要讓妳不能回大陸」等語，致乙○○心生畏懼。(二)復於95年
    2 月25日凌晨2 時42分許及同日下午1 時28分許，在大陸地
    區某處，以友人所有大陸地區手機門號0000000000000 門號
    ，連續傳送「乙○○如果你有人格是自重自愛的女人就應該
    出來面對可是我知你是屬豬的哈哈哈哈哈祝你電池早日用完
    」、「怕客兄知道你老公打電話給你在打炮是不是」之簡訊
    內容至乙○○所有0000000000號門號，以此方式連續騷擾乙
    ○○，因認被告甲○○所為係違反家庭暴力防治法第50條第
    1 款、第2 款之違反保護令及刑法第305 條之恐嚇罪嫌。
二、按犯罪事實應依證據認定之，無證據不得認定犯罪事實；又
    不能證明被告犯罪者，應諭知無罪之判決；刑事訴訟法第15
    4 條第2 項、第301 條第1 項分別定有明文。又檢察官就被
    告犯罪事實，應負舉證責任，並指出證明之方法。因此，檢
    察官對於起訴之犯罪事實，應負提出證據及說服之實質舉證
    責任。倘其所提出之證據，不足為被告有罪之積極證明，或
    其指出證明之方法，無從說服法院以形成被告有罪之心證，
    基於無罪推定之原則，自應為被告無罪判決之諭知，最高法
    院著有92年台上字第128 號判例可資參照。又告訴人之告訴
    ，係以使被告受刑事訴追為目的，是其陳述是否與事實相符
    ，仍應調查其他證據以資審認，最高法院著有52年台上字第
    1300號判例可資參照。
三、公訴人認被告涉犯上開違反保護令及恐嚇罪嫌，無非係以證
    人即告訴人於警詢及偵查中之指述，證人萬建生、陳文章及
    陳豔彰證詞、告訴人手機簡訊翻拍照片3 張等件為其論罪之
    依據。惟訊據被告堅決否認有何違反保護令及恐嚇犯行，辯
    稱：伊雖曾於上揭時、地與告訴人發生爭吵，惟未出手推擠
    其左肩手術後之傷口，亦未出言對其恐嚇。另伊在大陸未曾
    傳送上開內容簡訊予告訴人等語。
四、經查：
  (一)證人即告訴人雖於警詢及檢察官偵查中證稱：95年1 月31日
    下午4 時20分許，我至被告位於高雄市○○區○○路52巷3
    弄17號住處，欲向其索回證件時，被告不願將證件給我，因
    此雙方發生口角，被告即出手推我左肩手術後之傷口，並語
    帶恐嚇說「要讓我死，讓我不能回去大陸等語」（見警卷第
    5 頁、偵卷第25頁）。惟經檢察官傳訊當時在場聽聞被告與
    告訴人吵架過程之萬建生、陳文章及陳豔彰到庭均僅證稱：
    曾於95年1 月31日下午4 時20分許，聽到被告與告訴人在住
    處外面的騎樓發生爭吵，爭吵的內容沒有注意聽，只知道吵
    的很大聲，被告罵的很大聲等語，已如上述，是告訴人所稱
    被告曾出手推碰其左肩手術後之傷口，並有對其恐嚇之情，
    除其個人指述外，尚乏其他證據予以補強。
  (二)告訴人所持用之門號0000000000號手機，曾於95年2 月25日
    凌晨2 時42分許、同日下午1 時28分許，遭門號0000000000
    000 號手機，傳送上開內容簡訊等情，雖據證人即告訴人乙
    ○○於檢察官偵查中證述明確（見偵卷第42頁），復有告訴
    人手機簡訊翻拍照片3 張存卷可稽（見同卷第44頁）。惟被
    告堅決否認曾傳送上開簡訊予告訴人，且本件除告訴人證稱
    ：上開門號係被告在大陸之手機號碼外，並無其他證據可認
    手機屬被告所有，或與其有何關連，參以上開簡訊內容，亦
    未表明係何人發送簡訊，自難遽認被告有使用上開手機傳送
    上述內容簡訊予告訴人之情。
五、綜上所述，本件被告被訴此部分違反保護令及恐嚇犯行，除
    告訴人指述外，尚乏其他補強證據可資佐證，復查無其他積
    極證據可資證明，公訴人認被告所涉此部分犯行所憑之證據
    ，尚無從說服本院達於通常一般之人均不致有所懷疑，而得
    確信其為真實之程度，即難據為被告不利認定，自屬不能證
    明被告犯罪，依上開說明，本應為被告無罪之諭知，惟因公
    訴人認被告所涉上開2 罪嫌，與上揭論罪科刑部分分別具有
    想像競合及連續犯之裁判上一罪關係，此部分爰不另為無罪
    之諭知。
據上論斷，應依刑事訴訟法第368 條，刑法第74條第1 項第2 款
，家庭暴力防治法第30條第1 項，判決如主文。
本案經檢察官許月雲到庭執行職務。
中　　華　　民　　國　　96　　年　　1 　　月　　24　　日
                  刑事第四庭    審判長法官　蕭權閔
                                      法官　陳吉雄
                                      法官　林水城
以上正本證明與原本無異。
本判決不得上訴。
中　　華　　民　　國　　96　　年　　1 　　月　　24　　日
　　　　　　　　　　　　　　　　　　書記官　吳新貞
┌───────────────────────────────────────────────┐
│附表：                                                                                        │
├──────┬─────────────┬─────────────┬───────┬────┤
│相關變更條文│行為時法（下稱舊法）之內容│裁判時法（下稱新法）之內容│比  較  理  由│備    註│
├──────┼─────────────┼─────────────┼───────┼────┤
│刑法第33條第│罰金：（銀元）1 元以上。  │罰金：新臺幣1,000 元以上，│罰金刑之下限，│舊法有利│
│5 款：罰金刑│                          │以百元計算之。            │由銀元10元（依│        │
│下限變更    │                          │                          │前述也提高10倍│        │
│            │                          │                          │）即新臺幣30元│        │
│            │                          │                          │，提高為新臺幣│        │
│            │                          │                          │1,000元。     │        │
├──────┼─────────────┼─────────────┼───────┼────┤
│連續犯      │修正前刑法第56條：「連續數│（刪除）                  │新法刪除連續犯│被告先後│
│            │行為而犯同一之罪名者，以一│                          │之規定。      │多次之犯│
│            │罪論。但得加重其刑至2 分之│                          │              │行，依新│
│            │1」。                     │                          │              │法須分論│
│            │                          │                          │              │併罰，依│
│            │                          │                          │              │舊法則僅│
│            │                          │                          │              │論一罪，│
│            │                          │                          │              │是舊法有│
│            │                          │                          │              │利。    │
├──────┼─────────────┼─────────────┼───────┼────┤
│易科罰金折算│1. 修正前刑法第41條第1 項 │修正後刑法第41條第1 項前段│易科罰金折算標│舊法有利│
│標準變更    │   前段：「犯最重本刑為5  │：「犯最重本刑為5 年以下有│準由銀元1 百元│        │
│            │   年以下有期刑以下之刑之 │期徒刑以下之刑之罪，而受6 │以上3 百元以下│        │
│            │   罪，而受6 個月以下有期 │個月以下有期徒刑或拘役之宣│，即新臺幣3 百│        │
│            │   徒刑或拘役之宣告…得以 │告者，得以新臺幣1 千元、2 │元以上，9 百元│        │
│            │   1 元以上3 元以下折算1日│千元或3 千元折算1 日，易科│，提高為以新臺│        │
│            │   ，易科罰金」。         │罰金」。                  │幣1 千元、2 千│        │
│            │2.罰金罰鍰提高標準條例第2 │                          │元、3 千元折算│        │
│            │  條：「依刑法第41條易科罰│                          │1日 。        │        │
│            │  金…就其原定數額提高為1 │                          │              │        │
│            │  百倍折算1 日；法律所定罰│                          │              │        │
│            │  金數額未依本條例提高倍數│                          │              │        │
│            │  ，或其處罰法條無罰金刑之│                          │              │        │
│            │  規定者，亦同」。        │                          │              │        │
│            │註：上開貨幣單位為銀元。  │                          │              │        │
│            │                          │                          │              │        │
├──────┴─────────────┴─────────────┴───────┴────┤
│整體比較結果：本案舊法之罰金刑最低度刑、連續犯之認定及易科罰金之折算標準均較低，而對被告較為有│
│利，應適用修正前刑法。                                                                        │
└───────────────────────────────────────────────┘
附錄本件判決論罪科刑法條：
家庭暴力防治法第50條
違反法院依第13條、第15條所為之下列裁定者，為本法所稱之違
反保護令罪，處3 年以下有期徒刑、拘役或科或併科新臺幣10萬
元以下罰金︰
一　禁止實施家庭暴力行為。
二  禁止直接或間接騷擾、接觸、通話或其他連絡行為。
三  命遷出住居所。
四  遠離住居所、工作場所、學校或其他特定場所。
五  命完成加害人處遇計畫：戒癮治療、精神治療、心理輔導或
    其他治療、輔導。
